# 请教陈总：非同一控制下企业合并取得子公司的子公司，在丧失控制权时商誉的处理

提问人：308407037 时间：2020-02-20 08:05:31
陈总好，
有幸拜读了您及您的团队编写的《瑞华研究2010~2019汇编》，叹为观止、如获至宝。
针对文中“问题3-2-155（非同一控制下企业合并取得子公司的子公司，因其他股东对其增资而丧失控制权的情况下，对于商誉如何处理）”相关的指导有一点疑惑，请陈总指导。
为便于请教，假设案例背景如下：
2014 年B公司非同一控制合并C公司形成商誉 2 亿元， 2016 年A公司非同一控制收购B公司形成商誉 1 亿元， 2019 年外部非关联方甲公司增资C公司导致A集团丧失对C公司的控制权。
从 2016 年A收购B公司开始，针对B公司收购C公司在B公司合并报表中形成的商誉，在A公司合并报表中调整分录为：借：资本公积 2 亿，贷：商誉 2 亿
2018 年，在B公司合并报表层面全额计提的对C公司的商誉减值准备，在当年A公司合并B公司报表时，对B公司合并报表层面的商誉减值进行了冲回：借：商誉，贷：资产减值损失，同时跟调前期分录（借：资本公积，贷：商誉）
根据瑞华研究针对该问题的表述：“合并报表层面应确认的处置环节投资收益金额＝前一步骤中确定的剩余股权于处置日的公允价值－处置日该子公司的原有（增资前）净资产在合并报表层面体现的账面价值－就该子公司在合并报表层面确认的商誉±与该子公司对应的其他综合收益可转入当期损益的影响额（如有）”
该表述是否应理解为： 2019 年A集团丧失对C公司的控制权时，A公司合并报表中的针对C公司相关商誉的账务调整应该转入投资收益，即调整分录为：借：投资收益 2 亿，贷：资本公积 2 亿。该调整是否适当，请陈总指导。

回答人：chenyiwei
可以这样理解。但转出的商誉最终在合并报表层面应调整投资收益（丧失对C控制权的损益），调整分录中的贷记资本公积只是一个过渡性项目。